臺灣南投地方法院刑事判決
110年度簡上字第53號
上  訴  人  臺灣南投地方檢察署檢察官 
被      告  黃驛程


上列上訴人因被告違反藥事法案件，不服本院埔里簡易庭中華民
國110 年9 月7 日110 年度埔簡字第92號第一審刑事簡易判決（
聲請簡易判決處刑案號：109 年度偵字第3240號、110 年度偵字
第1391號、110 年度偵字第2334號、110 年度偵字第2414號），
提起上訴，及移送併案審理（110 年度偵字第4622號），本院管
轄第二審之合議庭判決如下：
    主    文
原判決撤銷。
黃驛程犯過失販賣禁藥罪，處拘役伍拾日，如易科罰金，以新臺
幣壹仟元折算壹日。緩刑貳年，並應向國庫支付新臺幣參萬元。
    犯罪事實
一、黃驛程原應注意電子霧化器補充液（俗稱：電子菸油）內含
　　尼古丁（NICOTINE）成分，須經行政院衛生福利部查驗登記
　　，核准發給藥品許可證，始得輸入，如未經核准而擅自輸入
　　，即屬於藥事法第22條所稱之禁藥，其無不能注意之情事，
　　竟疏未注意及此，於民國109 年2 月7 日前之某日，在臺南
　　花園夜市，向真實姓名年籍不詳之賣家購得含有尼古丁成分
　　、未經核准而擅自輸入之電子菸油後，於109 年2 月間，在
　　其位於南投縣○○鎮○○○巷00號之住處內，陸續以其自己
　　名義申請之帳號「eykn8145」，在露天拍賣網站刊登販售如
　　附表一所示內含尼古丁成分、未經核准而擅自輸入之電子菸
　　油訊息後，販賣如附表一所示內含尼古丁成分、未經核准而
　　擅自輸入之電子菸油予附表一所示之購買人。
二、案經南投縣政府函送、南投縣政府警察局埔里分局報告及臺
　　中市政府警察局移送臺灣臺中地方檢察署檢察官陳請臺灣高
　　等檢察署臺中分署檢察長核轉臺灣南投地方檢察署檢察官偵
　　查起訴；南投縣政府函送臺灣南投地方檢察署檢察官偵查後
　　移送併辦。
    理    由
一、證據能力：
  ㈠本案以下引用被告黃驛程以外之人於審判外所為陳述之供述
    證據，迄本院言詞辯論終結前，檢察官、被告就該等證據之
    證據能力均未聲明異議（見本院卷第70、82至93頁），本院
    審酌該等證據製作時之情況，並無違法不當或證明力明顯過
    低之瑕疵，以之作為證據應屬適當，依刑事訴訟法第159 條
    之5 第2 項之規定，認為均得作為證據。
  ㈡其餘認定本案犯罪事實之非供述證據，復無違反法定程序取
    得之情形，亦得作為證據。
二、認定犯罪事實所憑之證據及理由：
    上揭犯罪事實業據被告於警詢、偵訊、本院準備程序及審理
　　時（見警卷第2 至6 頁、臺中偵卷第15至19、109 至113 頁
　　、偵一卷第45至47、偵五卷第28頁、本院卷第95頁）坦承不
　　諱，核與購買人白冠霆（見警卷第31至34頁、偵一卷第30至
　　33頁）、吳韋明（見警卷第38至41頁、偵一卷第30至33頁）
　　、蔡明璋（見警卷第45至48頁、偵一卷第30至33頁）、林怡
　　君（其係以廖政鴻名義購買，見偵一卷第31至33頁）、余俊
　　賢（見偵一卷第31至33頁）、林裕益（見臺中偵卷第69至73
　　頁）、證人巫雅珮（見臺中偵卷第53至57、109 至113 頁）
　　之證述情節大致相符，並有露天拍賣網站會員帳號資料、交
　　易明細、訂單明細、網頁列印資料、購買紀錄翻拍畫面、衛
　　生福利部食品藥物管理署檢驗報告書（109.04.20FDA研字第
　　0000000000號）、統一超商股份有限公司統超字第20200000
　　550 號函、通聯調閱查詢單、臺南市政府衛生局檢驗結果報
　　告、統一超商股份有限公司統超字第20200000660 號函、合
　　庫銀行新開戶建檔登錄單、歷史交易明細查詢結果（見警卷
　　第7 至30、35至37、42至44、49至51、56、59至71、75、80
　　、84至88、96、97至104 頁）、露天拍賣網站會員帳號資料
　　、網頁列印資料、露天拍賣交易紀錄翻拍畫面、臺中市食品
　　藥物安全處檢驗報告、網頁列印資料、交易明細、繳費明細
　　（見臺中偵卷第29至39、47、79至91、139 至153 、157 至
　　161 頁）、訂單明細、照片、南投縣政府衛生局投衛局藥字
　　第0000000000號陳述意見通知書、臺南市政府衛生局南市衛
　　檢字第1090123411號函、檢驗報告書（見偵五卷第4 至10、
　　13、14頁）等件附卷可稽，足認被告之自白與事實相符，得
　　予採信。本案事證明確，被告之犯行可以認定，應予依法論
　　科。
三、論罪科刑之理由：
  ㈠核被告所為，係犯藥事法第83條第3 項、第1 項之過失販賣
　　禁藥罪。被告意圖販賣而過失陳列禁藥之低度行為（刊登販
　　售如附表一所示之電子菸油訊息），為其過失販賣禁藥之高
　　度行為（販售予附表一所示之購買人）所吸收，不另論罪。
　　而按，購買者係為取得犯罪證據而買受偽藥，抑為服用而買
　　受該偽藥，僅係目的之不同，並不影響買賣之成立，此與警
　　察機關為便於破獲販賣偽藥之人，而授意原無購買偽藥意思
　　之人，向販賣偽藥之人購買偽藥，因購買之人自始無買受之
　　真意，不能完成交易，而僅能論販賣之人犯明知為偽藥而販
　　賣未遂罪之情形，並不相同（最高法院98年度台上字第6477
　　號判決意旨參照）。查附表一所示之購買人余俊賢、林怡君
　　、廖政鴻雖為南投縣政府衛生局人員或家屬，惟其等於購買
　　電子菸油時，並不知悉該些電子菸油有無內含尼古丁成分，
　　其等為送驗之目的購買電子菸油，與販賣毒品案件佯裝購買
　　毒品誘捕偵查之情形不同，尚難認無買受之真意，應予敘明
　　。　　
　㈡又如數行為於同時同地或密切接近之時地實施，侵害同一之
    法益，各行為之獨立性極為薄弱，依一般社會健全觀念，在
    時間差距上，難以強行分開，在刑法評價上，以視為數個舉
    動之接續施行，合為包括之一行為予以評價，較為合理，則
    屬接續犯，而為包括之一罪（最高法院86年台上字第3295號
    判例要旨參照）。查被告如附表一所示之多次販賣行為，其
　　販賣物品均係內含尼古丁、未經核准而擅自輸入之電子菸油
　　，顯係基於單一販賣之犯意，於密切接近之時間、同一地點
　　實施，侵害相同法益，各行為之獨立性極為薄弱，依一般社
　　會健全觀念難以強行分開，應係以接續之意思為之，而屬接
　　續犯之包括一罪。檢察官移送併案之犯罪事實（移送併辦案
　　號：臺灣南投地方法院檢察署110 年度偵字第4622號，即附
　　表一編號5 ），與本案檢察官起訴之犯罪事實，有接續犯之
　　實質一罪關係，為起訴效力所及，本院自應併予審理，併予
　　敘明。
  ㈢爰審酌被告並無曾因犯罪經法院判處罪刑確定，有臺灣高等
    法院被告前案紀錄表在案足佐，其疏未注意，販賣內含尼古
　　丁成分之禁藥，非僅危害他人身體健康，並且破壞藥品管理
　　機制，實有不該，兼衡其一時疏忽、以致觸法，犯後坦認犯
　　行、具有悔意，只是網路零售、並非大盤販賣，販賣之數量
　　及金額不多，犯罪之動機、目的、情節、所生危害，及其自
　　述高職畢業之智識程度，從事水電材料工作、家庭經濟情況
　　勉持之生活狀況（見本院卷第95頁）等一切情形，量處如主
　　文所示之刑，並諭知易科罰金之折算標準。
  ㈣被告並無曾因犯罪經法院判處有期徒刑以上之刑，其因一時
　　疏忽、以致觸法，犯後坦認犯行、具有悔意，只是網路零售
　　、並非大盤販賣，販賣之數量及金額不多等情，均如前述，
　　是經此刑事程序後，應能知所悔改而無再犯之虞，本院因認
　　所宣告之刑，以暫不執行為適當，爰予宣告緩刑2 年，以啟
　　自新。又為使被告於緩刑期間內，記取教訓，並依刑法第74
　　條第2 項第4 款之規定，諭知被告應向國庫支付新臺幣（下
　　同）3 萬元，如未履行此一負擔且情節重大，足認原宣告之
　　緩刑難收其預期效果，而有執行刑罰之必要者，得撤銷緩刑
　　之宣告。 
  ㈤另按，對於認定犯罪事實部分提起上訴者，仍適用第2 項前
　　段規定，其效力及於相關之刑、沒收或保安處分部分（刑事
　　訴訟法第348 條修正理由參照）。刑法沒收新制修正後，沒
　　收已非從刑，雖定性為「獨立之法律效果」，但其仍以犯罪
　　（違法）行為之存在為前提，為避免沒收裁判確定後，其所
　　依附之前提即關於犯罪（違法）行為之罪刑部分，於上訴後
　　，經上訴審法院變更而動搖該沒收部分之基礎，產生裁判歧
　　異，是以，不論依修正前刑事訴訟法第348 條規定或依同法
　　第455 條之27第1 項前段之法理，縱上訴權人僅聲明就罪刑
　　部分上訴，倘其上訴合法者，其效力應及於沒收部分之判決
　　。又沒收因已非刑罰，具有獨立性，其與犯罪（違法）行為
　　並非絕對不可分離，即使對本案上訴，當原判決採證認事及
　　刑之量定均無不合，僅沒收部分違法或不當，自可分離將沒
　　收部分撤銷改判，其餘本案部分予以判決駁回。反之，原判
　　決論罪科刑有誤，而得沒收部分無誤，亦可僅撤銷罪刑部分
　　，其餘沒收部分予以判決駁回（最高法院111 年度台上字第
　　117 號判決意旨參照）。查上訴意旨並未載明上訴係就原審
　　判決一部為之，應認係就全部為之；縱認上訴係就原審判決
　　之罪（犯罪事實）、刑為之，揆諸前揭說明，其效力亦應及
　　於沒收部分。聲請簡易判決處刑及移送併辦意旨雖就扣案之
　　2 瓶（原審判決並有就此宣告）、1 瓶電子菸油聲請沒收，
　　惟該些電子菸油既為購買人購入，已非被告所有之物（說明
　　如上述㈠）、亦非違禁物，本院即均無從予以宣告沒收。至
　　於犯罪所得部分（即附表一各編號商品單價× 瓶數之總和）
　　，酌以被告陳稱完全沒賺、買入後要回本就降價去賣（見偵
　　一卷第47頁），附表一所示之販售金額非多，被告復經本院
　　判處上述之刑，聲請簡易判決處刑及移送併辦意旨也未就此
　　聲請宣告沒收等情，如再宣告沒收或追徵犯罪所得，實有過
　　苛之虞，爰依第38條之2 第2 項規定不予宣告沒收或追徵。
　㈥原審以被告罪證明確，予以論罪科刑、宣告沒收，雖非無見
　　，惟原審未及就移送併辦部分（臺灣南投地方檢察署110 年
　　度偵字第4622號）加以審酌，且就扣案之2 瓶電子菸油誤為
　　沒收宣告，均有未洽，上訴人以原審未及就移送併辦部分審
　　酌提起上訴，理由固未指摘及於沒收部分，然原審判決既有
　　上開未洽之處，即屬無可維持，應由本院予以撤銷改判。 
五、據上論斷，應依刑事訴訟法第455 條之1 第1 項、第3 項、
    第369 條第1 項前段、第364 條、第299 條第1 項前段，判
　　決如主文。
本案經檢察官吳錦龍聲請簡易判決處刑暨檢察官黃慧倫移送併辦
，檢察官廖秀晏到庭執行職務。
中    華    民    國   111    年    5     月    10    日
                  刑事第一庭  審判長法  官  陳宏瑋
                                    法  官  陳盈呈
                                    法  官  張國隆
以上正本證明與原本無異。
不得上訴。
                                    書記官  張馨方
中    華    民    國   111    年    5     月    10    日
附錄本案論罪科刑法條： 
藥事法第83條
明知為偽藥或禁藥，而販賣、供應、調劑、運送、寄藏、牙保、
轉讓或意圖販賣而陳列者，處7 年以下有期徒刑，得併科新臺幣
5 千萬元以下罰金。
犯前項之罪，因而致人於死者，處7 年以上有期徒刑，得併科新
臺幣1 億元以下罰金；致重傷者，處3 年以上12年以下有期徒刑
，得併科新臺幣7 千5 百萬元以下罰金。
因過失犯第1 項之罪者，處2 年以下有期徒刑、拘役或科新臺幣
5 百萬元以下罰金。
第1 項之未遂犯罰之。
附表一：
編號 刊登商品（電子菸油）名稱  購買人（露天拍賣網站帳號詳卷）  交易日期 商品單價 （新臺幣） / 數量  1 SD蒸氣狗 美國原裝 生命之 樹 RIPE VAPES 加勒比雪茄 VCT 原味雪茄  蘋果太妃糖 冰涼西瓜  香澄餅乾  余俊賢   109 年2 月7 日 620 元/2 瓶  2 特調 VGOD 薰香精油  非鹽 博士 藍帽 zero BLVK 獨角 獸   白冠霆  109 年2 月9 日 250 元/1 瓶    林裕益  109 年4 月11日 250 元/8 瓶      109 年4 月13日 250 元/8 瓶  3 Hot Head 爆脾氣 紅心芭樂 精油 非鹽油 丁鹽  鋼鐵果 鹽博士 鹽語 鯊克  吳韋明  109 年3 月7 日 374 元/3 瓶    林怡君（以廖政鴻名義購買 ）  109 年4 月8 日 374 元/1 瓶  4 SD蒸氣狗&#xlf449；馬來西 亞 原裝進口  正品888系列 芒果冰沙 000 000 000  芳 療鹽油  蔡明璋  109 年3 月23日 430 元/1 瓶  5 SD蒸氣狗 美國原裝 SHAQ鯊 克 香精非 鹽油 丁鹽 鋼鐵 狗 鹽語 鹽博士 小藍帽 石 中劍 規格：葡萄冰#40 （移送併案部分）  南投縣政府衛 生局人員（以 廖政鴻名義購 買）  109 年6 月23日 460 元/2 瓶  
附表二：警、偵卷宗代號表
卷宗名稱 代號 南投縣○○○○○○里○○○○○○○○00 00000000號卷刑案偵查卷宗 警卷 臺灣南投地方檢察署109 年度他字第560 號 偵查卷宗 他卷 臺灣臺中地方檢察署110 年度偵字第4287號 偵查卷宗 臺中偵卷 臺灣南投地方檢察署110 年度偵字第1391號 偵查卷宗 偵一卷 臺灣南投地方檢察署110 年度偵字第2334號 偵查卷宗 偵二卷 臺灣南投地方檢察署110 年度偵字第2414號 偵查卷宗 偵三卷 臺灣南投地方檢察署109 年度偵字第3240號 偵查卷宗 偵四卷 臺灣南投地方檢察署110 年度偵字第4622號 偵查卷宗（移送併辦） 偵五卷